臺灣臺中地方法院民事判決　九十三度訴字第一七二六號
　　原　　　告　　丁○○
　　法定代理人　　丙○○
　　兼法定代理人　戊○○
　　原　　　告　　乙○○
　　法定代理人　　甲○○
　　　　　　　　　己○○
　　共　　　同
　　訴訟代理人　　陳益軒律師
　　複代理人　　　黃逸仁律師
　　被　　　告　　辛○○○○○.
　　　　　　　　　庚○○
右當事人間請求損害賠償事件，本院於民國九十三年十一月二十二日言詞辯論終結，
判決如下：
    主      文
被告應連帶給付原告戊○○新台幣貳拾肆萬捌仟肆佰陸拾元，及自民國九十三年九
月十四日起至清償日止，按年息百分之五計算之利息。
被告應連帶給付原告丁○○新台幣萬零貳佰陸拾捌元，及自民國九十三年九月十四
日起至清償日止，按年息百分之五計算之利息。
被告應連帶給付原告乙○○新台幣柒萬玖仟柒佰伍拾肆元，及自民國九十三年九月十
四日起至清償日止，按年息百分之五計算之利息。
原告其餘之訴駁回。
訴訟費用由被告連帶負擔百分之三十五；原告戊○○負擔百分之四十六；原告丁○○
負擔百分之六；原告乙○○負擔百分之十三。
本判決第一項得假執行；但被告如以新台幣貳拾肆萬捌仟肆佰陸拾元為原告戊○○
預供擔保，得免為假執行。
本判決第二項得假執行；但被告如以新台幣萬零貳佰陸拾捌元為原告丁○○預供擔
保，得免為假執行。
本判決第三項得假執行；但被告如以新台幣柒萬玖仟柒佰伍拾肆元為原告乙○○預供
擔保，得免為假執行。
原告其餘假執行之聲請駁回。
    事實及理由
壹、兩造爭執要旨：
一、原告主張：被告庚○○受雇於被告辛○○○○○○○○，從事瓦斯配送工作，民
    國（下同）九十三年四月二十六日下午四時許，被告庚○○駕駛被告辛○○○○○○○○所有之車號Ｘ３－８１０２號小貨車載送瓦斯予客戶途中，行經台中市
    ○○路○段一六九巷巷口，未注意減速慢行，竟超速行駛，撞及原告戊○○行經
    該路口欲左轉之車號ＳＵＢ－８９０號輕型機車，致原告戊○○及附載之原告丁○○、乙○○三人均倒地受傷。原告等因本件車禍，受有：(一)醫療費用：原告戊○○新台幣（下同）九萬八千三百八十一元；原告丁○○五百四十元；原告乙○○四萬零十一元；(二)非財產上之損害賠償（下稱精神慰撫金）：原告戊○○一百
    一十萬元；原告丁○○十五萬元；原告乙○○三十萬元等損害，而按本件肇事原
    因，被告庚○○應負六成責任計算，依民法第一百八十四條第一項前段、第一百
    八十八條第一項前段、第一百九十五條第一項等規定提起本件訴訟等語，並聲明
    ：被告應連帶給付原告戊○○七十一萬九千零二十八元、原告丁○○九萬零三百
    二十四元、原告乙○○二十萬四千零七元，及均自起訴狀繕本送達被告翌日起至
    清償日止，按年息百分五計算之利息。
二、被告則以下列情詞為辯：
　(一)被告辛○○○○○○○○部分：
    (1)依道路交通事故現場圖可知，被告庚○○當時所駕駛車號Ｘ３－８１０２號小
      貨車之煞車痕長八點六公尺，按研究報告推算車速應為四十公里以下，故並未
      超速；另機車刮地痕起點即撞擊點距離道路中心線僅一點六公尺，足見當時機
      車尚未達轉彎中心線，是本件肇事應為原告違反道路交通管理處罰條例第四十
      八條第一項第六款轉彎車未讓直行車先行之規定，原告應負百分之七十之肇事
      責任。
    (2)原告戊○○騎乘輕型機車搭載丁○○、乙○○，違反道路交通管理處罰條例第
      七十六條第一項第一款之規定，故原告對其等所受之損害係與有過失，對於被
      告百分之三十之過失應再負擔一半，即原告對本件事故應負百分之八十五之責
      任。
    (3)原告等請求之非財產上損害金額顯然過高。
　(二)被告庚○○部分：其並無危險物品之駕駛執照，但被告羅永池還是要伊開車送瓦
    斯，車禍時雖有超速，但未闖紅燈。
  (三)均聲明：原告之訴及其假執行之聲請均駁回；如受不利益判決，願供擔保請准免
    為假執行之宣告。
貳、兩造不爭執之事實：
一、兩造於九十三年四月二十六日下午四時許在台中市○○路○段一六九巷口發生車
    禍，原告戊○○搭載原告丁○○、乙○○因車禍受傷，被告庚○○車禍時係受僱
    於被告辛○○○○○○○○，於載送瓦斯過程中發生車禍。
二、前項車禍肇事責任歸屬，經臺灣省台中市區車輛行車事故鑑定委員會鑑定結果，
    認原告戊○○於交叉路口左轉未讓對向直行車先行，被告庚○○超速行駛遇狀況
    煞車不及，同為肇事原因。
三、原告因車禍受傷所支出的醫藥費用扣除健保給付後，原告戊○○部分支出九萬八
    千三百八十元，原告丁○○支出五百四十元，原告乙○○支出四萬零十一元。
四、原告等均尚未領取強制汽車保險理賠金。
參、兩造主要之爭點：
一、原告戊○○與被告庚○○對於本件車禍應負之責任比例若干？?
二、原告等請求之精神慰撫金是否過高？
肆、得心證之理由：
一、按因故意或過失不法侵害他人權利者，負損害賠償責任；不法侵害他人之身體、
    健康、名譽、自由、信用、隱私、貞操，或不法侵害其他人格法益而情節重大者
    ，被害人雖非財產上之損害，亦得請求賠償相當之金額；受僱人因執行職務，不
    法侵害他人之權利者，由僱用人與行為人連帶負損害賠償責任，民法第一百八十
    四條第一項前段、第一百九十五條第一項前段、第一百八十八條第一項分別定有
    明文。
二、原告等因本件車禍，原告戊○○受有左側舟狀骨骨折、右側脛腓骨骨折、右足撕
    裂傷、右側鎖骨骨折等傷害，原告丁○○亦受有頭部傷害併腦震盪、臉部多處擦
    傷等傷害，原告乙○○亦受有頭部傷害併腦水腫、面部裂傷等傷害，有原告提租
    出之澄清醫院診斷證明書影本三件附卷可稽。而被告庚○○就本件車禍之發生有
    前述「超速行駛遇狀況煞車不及」之過失責任，已經被告庚○○自陳無誤，則被
    告辛○○○○○○○○辯稱依道路交通事故現場圖所示煞車痕換算被告庚○○駕
    駛之小貨車並無超速云云，自不足採，是被告庚○○之過失與原告等所受之前揭
    傷害間，顯有相當因果關係。被告庚○○係為被告辛○○○○○○○○載送瓦斯
    時肇事，亦為被告所不爭執，則原告等若因車禍受有財產上或非財產上之損害，
    自得依前開規定請求被告連帶賠償。茲就原告等請求之金額審究如下：
  (一)醫療費用：原告戊○○、丁○○、乙○○主張其等三人因系爭車禍支出之醫療費
    用，扣除健保給付部分，分別為九萬八千三百八十一元、五百四十元及四萬零十
    一元等情，均經原告提出醫療費用收據及健保明細表等件為證，且為被告所不爭
    執，惟本院審酌原告等所提收據之電話費部分（原告戊○○一千四百五十五元、
    原告丁○○五元、原告乙○○五百零四元）非屬必要之醫療費用，應予扣除外，
    其餘費用均無不合，故此部分應准許之費用，原告戊○○為九萬六千九百二十六
    元（00000－0000＝96926）、原告丁○○為五百三十五元（540－5＝535）、原
    告乙○○為三萬九千五百零七元（00000－000＝39507）。
  (二)精神慰撫金：查原告三人因本件車禍受傷，原告戊○○受有左側舟狀骨骨折、右
    側脛腓骨骨折、右足撕裂傷、右側鎖骨骨折等傷害，經二次開刀手術並分別住院
    三十二天及三天；原告丁○○受有頭部傷害併腦震盪、臉部多處擦傷等傷害，住
    院三天，原告乙○○受有頭部傷害併腦水腫、面部裂傷等傷害，住院十六天，其
    等肉體及精神上均確受有極大痛苦，自應予以慰藉。本院審酌被告庚○○自陳其
    係高職畢業，目前為粗工工人，每月工作二十日，月收入約二萬元，肇事前受僱
    於被告羅永池，月薪三萬五千元，名下並無財產；被告羅永池自陳係高職畢業，
    經營大昌煤氣行每月淨利約六、七萬元，名下有二部小貨車、土地等財產，有本
    院依職權查詢被告羅永池之稅務電子閘門資料附卷可憑，而原告戊○○係高職畢
    業，目前為家庭主婦，原告丁○○及乙○○現為三歲及六歲之稚齡兒童等兩造身
    分、地位、經濟情況等一切情狀，認原告戊○○、丁○○、乙○○等三人分別請
    求被告連帶賠償精神慰撫金一百一十萬元、十五萬及三十萬元，尚嫌過高，應分
    別核減為四十萬元、六萬元及十二萬元，方屬適當。
  (三)綜前所述，原告等請求應准許之金額，原告戊○○為四十九萬六千九百二十六元
    （96926＋400000＝496926）、原告丁○○為六萬零五百三十五元（535＋60000
    ＝60535）、原告乙○○為十五萬九千五百零七元（39507＋120000＝159507）。
    惟按損害之發生或擴大，被害人與有過失者，法院得減輕賠償金額或免除之；而
    原告丁○○、乙○○等二人受原告戊○○騎車附載，擴大其活動範圍，應將原告
    戊○○視為原告丁○○、乙○○之使用人，使用人如與有過失者，亦準用前開規
    定，同法條第三項業已明定，此項規定之目的，在謀求加害人與被害人間之公平
    ，故在裁判上法院得以職權減輕或免除之（最高法院八十五年台上字第一七五六
    號判例參照）。查原告戊○○就本件車禍事故之發生，既與有前揭「於交叉路口
    左轉未讓對向直行車先行」之過失，揆諸前開說明，原告等均應負擔其過失，而
    減輕被告之賠償金額，殆無疑義。惟減輕之比例，究為原告主張之百分之四十（
    即被告庚○○應負六成之肇事責任）？抑或被告辛○○○○○○○○主張之百分
    之八十五（即被告庚○○應負一成五之肇事責任）？本院茲審酌：本件車禍肇事
    責任歸屬，經臺灣省台中市區車輛行車事故鑑定委員會鑑定結果，認原告戊○○
    於交叉路口左轉未讓對向直行車先行，被告庚○○超速行駛遇狀況煞車不及，同
    為肇事原因，已為兩造所不爭執，是被告庚○○與原告戊○○間之過失比例，已
    無孰輕孰重之別，雖原告戊○○騎乘輕型機車違反道路交通安全規則第八十八條
    第一項第二款規定，附載原告丁○○、乙○○等二人，然其違規附載幼童與本件
    事故之發生顯無因果關係，故認原告戊○○應負擔百分之五十之過失責任，即減
    輕被告之賠償金額百分之五十。依此計算結果，原告等得請求損害賠償之金額，
    原告戊○○為二十四萬八千四百六十三元（496926×50﹪＝248463）、原告丁○○為三萬零二百六十八元（60535×50﹪＝30268，元以下四捨五入）、原告乙○○為七萬九千七百五十四元（159507×50﹪＝79754，元以下四捨五入）。從而
    ，原告等本於前述侵權行為損害賠償之規定，分別請求被告連帶給付原告戊○○
    二十四萬八千四百六十三元、原告丁○○三萬零二百六十八元、原告乙○○七萬
    九千七百五十四元，及均自起訴狀繕本送達被告翌日即九十三年九月十四日（原
    告起訴狀雖記載繕本於九十三年八月六日逕寄對造，惟未提出被告等係何時收受
    繕本送達之證明，本院於九十三年九月十三日將繕本交予被告當庭簽收）起至清
    償日止，按年息百分之五計算之利息，為有理由，應予准許，逾此範圍之請求，
    則非有據，均應予駁回。
三、前開原告等勝訴部分，本院所命被告給付之金額均未逾五十萬元，依民事訴訟法
    第三百八十九條第一項第五款規定，應依職權宣告假執行；另被告等均陳明願供
    擔保請准免為假執行，經核亦無不合，爰酌定相當之擔保金額併准許之；至原告
    敗訴部分，其假執行之聲請因訴之駁回而失所依據，應駁回之。
四、本判決基礎已經明確，雙方其餘主張、陳述，核與判決結論無影響，不再一一論
    述，附此敘明。
伍、結論：本件原告之訴為一部有理由，一部無理由，依民事訴訟法第七十九條、第
    八十五條第一項但書、第三百八十九條第一項第五款、第三百九十二條第二項，
    判決如主文。
中　　　華　　　民　　　國　　九十三　　年　　 十二　　 月　　　六　　　日
　　　　　　　　　　　　　　　　　臺灣臺中地方法院民事第一庭
~B法　　　官　王邁揚
正本係照原本作成
如對本判決上訴，須於判決送達後廿日內向本院提出上訴狀
中　　　華　　　民　　　國　　九十三　　年　　 十二　　 月　　　六　　　日
~B法院書記官
